# 处置子公司全部股权，转回原收购少数股权时减少的资本公积，对吗

提问人：uniwinjz 时间：2013-03-30 15:59:54
近期看到某上市公司半年报中披露“其他资本公积本期增加 522 万元，系 2009 年本公司收购本公司子公司A公司10%少数股权，收购成本大于按照新增持股比例计算应享有的子公司净资产份额 522 万元，公司在编制 2009 年合并报表时调减资本公积 522 万元，本期出售了子公司A公司，上述资本公积转回，增加本期资本公积”。 感觉公司这样处理是错误的，原收购少数股权过程中调整的资本公积（资本溢价）一经变动，不是在处置股权时，不应该再相应转回了吗？ 请版主回复，谢谢！！

回答人：chenyiwei
权益性交易形成的资本公积，一旦形成即与导致其形成的资产和交易相分离，后续相关资产处置时不予转回。`

提问人：daikan 时间：2013-03-31 19:10:54
如果不转回该资本公积，抵消分录怎么做

回答人：chenyiwei
相当于以后每年都要补作一笔抵销分录：借（贷）年初未分配利润，贷（借）资本公积。

提问人：lhj229 时间：2013-05-02 11:42:15
回复 chenyiwei 的帖子
陈版主，那是否说明以前年度购买少数股权时冲减的资本公积在处置的当年要在合并层面做一笔抵销分录：借资本公积 贷：投资收益。以后年度每年补作一笔：借资本公积 贷年初未分利润？？？

回答人：chenyiwei
是这样的。尽管该子公司不再纳入合并范围，但这笔抵销分录要一直延续下去。

提问人：lhj229 时间：2013-05-03 10:57:11
陈版主，如果按您说的方法，原来冲减的资本公积在处置当年岂不是要增加当年的利润了？？

回答人：chenyiwei
直接通过权益变动表中的权益项目内部结转（未分配利润和资本公积之间）调整，不影响处置当期的利润。这种由权益性交易形成的资本公积在后续处置股权时是不转入损益的。

提问人：hxhyeor 时间：2017-11-13 23:18:37
编辑一下，比如A公司 15 年收购子公司B少数股东股权，支付的价款与享有的净资产份额之间的差额计入资本公积。 1 、以后年度在对B公司保持控制的年份合并报表每年均需连续编制"借 资本公积 贷 长投"
2 、在 17 年处置B子公司的当年，编制抵消分录“借 资本公积 贷 未分配利润”
3 、 18 年及以后年度均需编制抵消分录“借 资本公积 贷 期初未分配利润”
以上分录是否正确？
第二步计入未分配利润的原因是？

回答人：chenyiwei
请给出具体的业务背景信息？

提问人：hxhyeor 时间：2017-11-17 16:06:49
编辑一下，比如A公司 15 年收购子公司B少数股东股权，支付的价款与享有的净资产份额之间的差额计入资本公积。 1 、以后年度在对B公司保持控制的年份合并报表每年均需连续编制"借 资本公积 贷 长投"
2 、在 17 年处置B子公司的当年，编制抵消分录“借 资本公积 贷 未分配利润”
3 、 18 年及以后年度均需编制抵消分录“借 资本公积 贷 期初未分配利润”
以上分录是否正确？
第二步计入未分配利润的原因是？

回答人：chenyiwei
第二步处置当年是否应调整利润表中的投资收益？总之保证该笔资本公积在合并报表层面的延续性，不因当初同一控制下合并取得的子公司被处置而发生改变。

提问人：呼叫帮助 时间：2017-11-25 21:27:08
陈版，可否这样理解对非权益性交易形成的资本公积，后续相关资产处置应当予以转回？

回答人：chenyiwei
非权益*易形成的资本公积极少，目前只有按长投准则第十一条确认的在权益法被投资企业除综合收益以外的其他权益变动中所占的份额。

提问人：只喝猫的可乐 时间：2018-02-10 19:56:20
陈版，如果“权益性交易形成的资本公积，一旦形成即与导致其形成的资产和交易相分离，后续相关资产处置时不予转回。”，就会出现一个异常的现象。 举个例子： 1 、如果 2016 年A公司出资 51 万元投资成立B公司，占有B公司51%的股权， 2016 年B公司亏损 150 万元。A公司除出资设立B公司外无其他业务。 2016 年 12 月，A公司以 0 万元自B公司少数股东购买其持有的49%的股权， 2016 年B公司的损益由A公司和少数股东分别享有，该交易在合并层面上减少资本公积24.5万元（0-（100-150）*0.49）。 2 、 2017 年 1 月，A公司作价 40 万元出售B公司100%股权，母公司产生投资收益-11万元（投资B公司这个事项也是亏损 11 万元），但是如果在合并层面上不转回收购少数股权产生的资本公积，将会产生如下结果，合并报表未分配利润为13.5万元，资本公积为-24.5万元，A公司所有者权益合计减少 11 万元。这与实际情况不符，尤其是投资B公司本为亏损，但是合并报表层面显示的未分配利润为盈利增加13.5万元。 以上差异，请陈版指教。

回答人：chenyiwei
如果最初的投资、收购少数股权、出质股权这些步骤不构成一揽子交易，则这个结果还是合理的。关键是在合并报表层面，不是单纯站在母公司股东的视角看问题，而是站在合并主体作为独立会计主体的角度看问题。

提问人：只喝猫的可乐 时间：2018-02-11 18:40:18
谢谢陈版。从合并主体角度来看肯定您说的肯定是正确的，我的理解是不管是合并主体还是母公司股东，最终对一件事项处理的结果应该是一致的。差异产生于 2016 年 12 月购买少数股权时，实质上已将B公司少数股东承担的亏损全额纳入合并报表范畴，只是在收购时计入了资本公积，那么在最终对外出售B公司时应该讲该部分从资本公积转回损益，以从实质上反应该项经济业务。这样也可以限制一揽子交易的设计。请陈版指正。

回答人：chenyiwei
如果确实构成一揽子交易，则你的理解合理，但如果不是一揽子交易，则应分开核算。否则将对会计基本原则产生很大冲击。 2014年初曾经考虑过这类资本公积在同一控制下处置时转入损益的问题，后未实施。

提问人：只喝猫的可乐 时间：2018-02-11 18:50:30
陈版，“对会计基本准则产生很大影响”具体是指哪方面呢，请指点一下，我再好好去思考下这个问题。

回答人：chenyiwei
就是我们一直坚持的权益性交易导致的权益变动最终不应转入损益或其他综合收益的处理原则。

提问人：hxhyeor 时间：2019-06-13 21:34:38
陈版好。 权益性交易形成的资本公积，一旦形成即与导致其形成的资产和交易相分离，后续相关资产处置时不予转回。
子公司收购孙公司少数股权在子公司合并报表形成的资本公积，处置子公司后，该资本公积仍需要合并入集团合并报表？每年均 借资本公积 贷 未分配利润？

回答人：chenyiwei
是的。